【裁判字號】    90,交易,597
【裁判日期】    901017
【裁判案由】    過失傷害
【裁判全文】
臺灣臺中地方法院刑事判決                          九十年度交易字第五九七號
    公  訴  人  臺灣台中地方法院檢察署檢察官
    被      告  丙○○
右列被告因過失傷害案件，經檢察官提起公訴（九十年度偵字第六九四四號），本院
判決如左：
    主  文
丙○○因過失傷害人，處有期徒刑伍月，如易科罰金，以銀元佰元即新台幣玖佰元
折算壹日。
    事  實
一、丙○○於民國九十年一月十三日晚間八時許，駕駛車牌號碼ＫＶ─九六一五號自
    小客車，沿台中市西屯區○○○路慢車道由東往西方向行駛，途經設有行車管制
    號誌之台中港路與朝富路Ｔ字型交岔路口欲自慢車道往左切換進入快車道時，本
    應遵守燈光號誌之指示；並注意車前狀況及隨時採取必要之安全措施，以防止危
    險之發生，而依當時天候晴天、夜間有照明、路面乾燥、無缺陷、無障礙物、視
    距良好、號誌動作正常之情形下，並無不能注意之情事，乃竟疏未注意及此，雖
    前方號誌燈尚為紅燈仍貿然闖越；且全然未發覺左前方朝富路北向車道內有乙○○所騎乘搭載其妹甲○○遇綠燈穿越中港路欲至朝富路盡頭之正捷全省機車託運
    行之車牌號碼ＡＺＪ─三一九號機車，乃無法採取必要之安全措施，致自小客車
    左前車頭在快慢車道分隔島間撞及該機車右側腳踏板處，造成乙○○倒地後受有
    顱骨骨折併硬腦膜外血腫、骨盆骨折、右脛骨骨折等傷害；甲○○則受有右足踝
    撕裂傷約十五公分等傷害。丙○○於肇事後，犯罪偵查機關未發覺前，主動向到
    場處理之警員鍾美能告知其為肇事之人，自首而接受裁判。
二、案經乙○○、甲○○訴由台中市警察局第四分局報請臺灣臺中地方法檢察署檢察
    官偵查起訴。
    理  由
一、訊據被告丙○○固供承於右揭時地駕駛自小客車與告訴人乙○○、甲○○發生車
    禍之事實，核與告訴人二人指述情節除車禍發生原因外大致相符，並有警繪肇事
    現場草圖影本、道路交通事故調查報告表各一紙、相片三張可資佐證，而告訴人
    二人因本件車禍受有如事實欄所示之傷害，亦有澄清綜合醫院診斷證明書二紙在
    卷可憑。被告雖矢口否認有何過失傷害犯行，辯稱：伊係遇綠燈剛起步欲切入快
    車道，當時係告訴人闖紅燈撞過來云云。惟查：按汽車行駛至交岔路口，應遵守
    燈光號誌之指示；汽車行駛時，駕駛人應注意車前狀況，並隨時採取必要安全措
    施，道路交通安全規則第一百零二條第一項第一款、第九十四條第三項分別定有
    明文。被告係領有駕駛執照之車輛駕駛人，前開交通規則為其所應注意，而依肇
    事當時天候晴天、夜間有照明、路面乾燥、無缺陷、無障礙物、視距良好、號誌
    動作正常 (見右開道路交通事故調查報告表)之情形下，殊無不能注意之情事。
    而本件肇事之台中市西屯區○○○路與朝富路口，係設有行車管制號誌之Ｔ字型
    交岔路口，當時被告係駕駛自小客車沿台中港路西向慢車道欲往左切換進入快車
    道，告訴人乙○○則係騎乘機車搭載告訴人甲○○穿越中港路欲至朝富路盡頭之
    正捷全省機車託運行，自小客車受損處係在左前角，機車受損處係在右側腳踏板
    ，分據被告及告訴人二人陳明，並經證人即至現場處理之警員鍾美能於本院九十
    年十月三日審理時證述屬實，復有前開道路交通調查報告表可憑，則被告駕駛自
    小客車行駛至該設有行車管制號誌之路段時，在無不能注意之情形下，自應遵守
    燈光號誌之指示；並注意車前狀況及隨時採取必要之安全措施，以防止危險之發
    生。惟車禍當時，告訴人二人所行駛朝富路之號誌燈為綠燈，被告所行駛台中港
    路之號誌燈尚為紅燈之事實，業據告訴人二人指明；又告訴人二人所欲穿越之台
    中港路為同向三快車道、二慢車道 (即雙向六快車道、四慢車道)寬度五十公尺
    之寬闊馬路，朝富路至台中港路即為盡頭，二車碰撞點 (括地痕起點附近)係在
    接近朝富路盡頭之快慢車道分隔島間，業據證人鍾美能於本院前揭審理期日時證
    述屬實，並有前開道路交通事故調查報告表可查，而本件車禍發生當時被告所行
    駛之台中港路車流量頗高，朝富富因已至盡頭車輛甚少等情，亦據被告、告訴人
    乙○○於本院前揭審理期日時供陳明確，如當時台中港路方向之號誌燈為綠燈，
    告訴人二人欲自朝富路，闖紅燈穿越道路寬闊且車流量頗高之台中港路，勢須冒
    極大風險，反觀被告所欲橫越之朝富路僅係已至盡頭且車輛極少之道路，被告輕
    忽號誌燈之指示而貿然闖越之可能性不低，則衡諸上開情況證據，益足徵告訴人
    二人之指述為真實 (本件車禍經送請台中市區車輛行車事故鑑定委員會鑑定，雖
    因牽涉號誌問題無法鑑定，惟據該會研判，亦認被告闖越紅燈進入路口之可能性
    相當大，此有該會九十年六月二十六日中市鑑字第九００二六一號函在卷可憑)
    。再者，被告在發生碰撞前全然未發覺告訴人二人所騎乘機車之事實，亦據被告
    於本院前揭審理期日時供明，而騎乘機車之告訴人二人不可能憑空出現，被告在
    發生碰撞前竟全然未發覺告訴人二人所騎乘之機車，被告顯未注意左前方來車狀
    況，以致未能適時採取必要之安全措施。因此，本件車禍之發生，應係被告駕駛
    自小客車行經設有行車管制號誌之台中市西屯區○○○路與朝富路Ｔ字型交岔路
    口西向車道欲自慢車道往左切換進入快車道時，雖前方號誌燈尚為紅燈仍貿然闖
    越；且全然未發覺左前方朝富路北向車道內有告訴人乙○○所騎乘搭載告訴人甲○○遇綠燈穿越中港路欲至朝富路盡頭之正捷全省機車託運行之機車，乃無法採
    取必要之安全措施，致自小客車左前車頭在快慢車道分隔島間撞及該機車右側腳
    踏板處，造成告訴人二人受有右述傷害，堪以認定，是被告就本件事故之發生顯
    有過失，且被告之過失行為與告訴人所受之傷害間並有相當因果關係。因而事證
    明確，被告所辯，洵無足採，其犯行堪以認定，應予依法論科。
二、被告因駕車之過失致告訴人受傷，核其所為，係犯刑法第二百八十四條第一項前
    段之過失傷害罪。被告一過失行為，致告訴人二人受傷，為一行為觸犯數罪名，
    係想像競合犯，應從一重處斷。被告於肇事後，犯罪偵查機關未發覺前，主動向
    到場處理之警員鍾美能告知其為肇事之人，業據證人鍾美能於本院前揭審理期日
    時證述明確，雖被告否認有過失，但因行為是否構成犯罪，乃因法院加以認定，
    並非憑行為人之承認與否而予確定，被告既已主動向到場警員告知其為肇事之人
    ，且接受法院裁判，自仍應認為被告已自首 (司法院七十二年二月十一日七二廳
    刑一字第一三二號函、七十二年四月三十日七二廳刑一字第三七六號函意旨參照
    )，應依刑法第六十二條前段規定減輕其刑。爰審酌被告過失程度重大、告訴人
    乙○○所受傷害非輕、被告肇事後尚未能與告訴人二人和解取得諒解之犯後態度
    等一切情狀，量處如主文所示之刑，並諭知易科罰金之折算標準，以資懲儆。
據上論斷，應依刑事訴訟法第二百九十九條第一項前段，刑法第二百八十四條第一項
前段、第五十五條、第六十二條前段、第四十一條第一項前段，罰金罰鍰提高標準條
例第一條前段、第二條，判決如主文。
中      華      民      國    九十    年      十      月    十七        日
                                    臺灣臺中地方法院交通法庭
                                        法  官  劉長宜
右正本證明與原本無異。
如不服本判決，應於判決送達後十日內向本院提出上訴狀，上訴於臺灣高等法院臺中
分院( 須附繕本 )。
                                        書記官
中      華      民      國    九十    年      十      月    二十二      日
附錄論罪科刑法條
刑法第二百八十四條第一項前段
因過失傷害人者，處六月以下有期徒刑、拘役或五百元以下罰金。


司法院資訊處製作；財團法人民間司法改革基金會備份。
